臺灣屏東地方法院刑事判決　　　　　　　96年度重訴字第17號
公　訴　人　臺灣屏東地方法院檢察署檢察官
被　　　告　甲○○
　　　　　　　　　　　號
　　　　　　　　　　現觀察勒.
指定辯護人　本院公設辯護人　張宏惠
上列被告因違反槍砲彈藥刀械管制條例案件，經檢察官提起公訴
（96年度偵字第5527號），本院判決如下：
    主  文
甲○○未經許可，製造可發射子彈具有殺傷力之土造鋼管槍，處
有期徒刑伍年陸月，併科罰金新台幣伍萬元，罰金如易服勞役，
以新台幣壹仟元折算壹日。扣案之土造鋼管槍壹支（槍枝管制編
號：0000000000號）、電鑽壹台、鑽頭拾壹支、十字起子貳支、
平口起子支、通槍條貳支、活動板手壹支、固定鉗壹支、砂紙
肆片、套筒壹組、銼刀肆支、金屬鋼管貳支、槍管材料壹支、撞
針貳支、彈簧伍支、固定夾肆支沒收。
被訴持有槍砲彈藥主要組成零件部分無罪。
    事  實
一、甲○○因其胞兄郭星宏在屏東縣長治鄉繁華村飼料工廠工作
    時，不慎淹死，該飼料工廠負責人乃僱用其在工廠工作，嗣
    甲○○因認遭該工廠負責人及其女婿聯手解僱，因而懷恨在
    心，伺機持槍恐嚇；其明知土造鋼管槍，未經中央主管機關
    許可，不得製造、持有，竟基於製造土造鋼管槍之犯意，先
    於民國96年6 月上旬某日，在屏東市○○路某五金行購買製
    造槍枝材料金屬物件、金屬鋼管等物，於同年7 月26日起，
    約耗費2 星期之時間，在屏東縣鹽埔鄉○○村○○路111 號
    4 巷4 號住處，以其所有之電鑽、鑽頭，銼刀、十字起子、
    平口起子、通槍條、活動板手、固定鉗、砂紙、套筒、銼刀
    等工具，利用該等工具將金屬鋼管、板機鑽孔，以銼刀將形
    狀磨出後，再用砂紙磨細，最後再將以金屬物件製作之彈簧
    、撞針及槍管等零件組合，製造成可發射子彈具有殺傷力之
    土造鋼管槍1 支（槍枝管制編號：0000000000號），伺機恐
    嚇上開飼料工廠負責人及其女婿；嗣於96年8 月21日10時30
    分許，為警在其上開住處所查獲，並扣得具殺傷力之土造鋼
    管槍1 支、甲○○所有製造槍枝之工具及材料電鑽1 台、鑽
    頭11支、十字起子2 支、平口起子3 支、通槍條2 支、活動
    板手1 支、固定鉗1 支、砂紙4 片、套筒1 組、銼刀4 支、
    金屬鋼管（起訴書誤載為槍管）2 支、槍管材料1 支、撞針
    2 支、彈簧5 支及固定夾4 支等物；並同時起出與本案無涉
    之底火（即建築工業用彈）98顆、金屬柱狀物3 顆、金屬彈
    頭1 顆、金屬彈殼6 顆、鋼珠1 瓶等物。
二、案經屏東縣警察局內埔分局移請臺灣屏東地方法院檢察署檢
    察官偵查起訴。
    理  由
壹、有罪部分：
甲、程序方面
一、本件卷存內政部警政署刑事警察局96年9 月28日刑鑑字第09
    60133719號槍彈鑑定書，係被告以外之人於審判外之書面陳
    述，依刑事訴訟法第159 條第1 項之規定，屬於傳聞證據。
    然按刑事訴訟法第198 條、第208 條之規定，所謂鑑定乃指
    於刑事訴訟程序中為取得證據資料而由檢察官或法官指定具
    有特別知識經驗之鑑定人、學校、機關或團體，就特定之事
    物，以其專業知識加以分析、實驗而作判斷，以為偵查或審
    判之參考。故不論鑑定人或鑑定機關、學校、團體，均應由
    檢察官或法官視具體個案之需要而為選任，始符合刑事訴訟
    法第198 條、第208 條之規範本旨，否則所為鑑定，仍屬於
    傳聞證據。但對於司法警察機關於調查中之案件，或有量大
    或急迫之情形，為因應實務之現實需求，認為當然有鑑定之
    必要者，基於檢察一體原則，得由該管檢察長對於轄區內之
    案件，以事前概括選任鑑定人或囑託鑑定機關（團體）之方
    式，俾便轄區內之司法警察官、司法警察對於調查中之此類
    案件，得即時送請事前已選任之鑑定人或囑託之鑑定機關（
    團體）實施鑑定，有法務部92年9 月1 日法檢字第09200350
    83號函可考。而臺灣高等法院檢察署檢察長概括選任內政部
    警政署刑事警察局為「槍砲彈藥鑑定」之鑑定機關，有臺灣
    高等法院檢察署檢察長概括選任鑑定機關名冊可按。本件卷
    存上開槍彈鑑定書1 紙，係司法警察（官）於案件未移送檢
    察官偵辦前之調查犯罪階段，依據檢察長之概括授權，先行
    將槍彈等證物送請檢察機關預先核定之專責鑑定機關（團體
    ）所實施之鑑定，是其等出具之書面鑑定報告應屬刑事訴訟
    法第208 條準用第206 條第1 項所稱之書面報告，依刑事訴
    訟法第159 條第1 項之立法理由，為該條項所指例外之規定
    ，應有證據能力。
二、按被告以外之人於審判外之陳述雖不符刑事訴訟法第159 條
    之1 至之4 等規定，而經當事人於審判程序同意作為證據，
    法院審酌該言詞陳述或書面陳述作成時之情況，認為適當者
    ，亦得為證據，刑事訴訟法第159 條之5 第1 項定有明文。
    其立法意旨在於傳聞證據未經當事人之反對詰問予以核實，
    原則上先予排除，惟若當事人已放棄反對詰問權，於審判程
    序中表明同意該等傳聞證據可作為證據，基於尊重當事人對
    傳聞證據之處分權，及證據資料愈豐富，愈有助於真實發見
    之理念，且強化言詞辯論主義，使訴訟程序得以順暢進行，
    上開傳聞證據亦具有證據能力。經查本件警製扣押筆錄、扣
    押物品目錄及槍枝相片，均非於審判中所為之陳述，其性質
    上雖屬傳聞證據，又查無符合同法第159 條之1 至之4 之情
    形形，但其經檢察官、被告及辯護人於審判期日同意將其作
    為證據（本院卷第28頁），本院審酌該陳述與待證事實具有
    關聯性，作為本案之證據亦屬適當，爰認上開陳述均具有證
    據能力，而得作為本件認定犯罪事實之證據。
乙、實體方面
一、被告對於上開時地製造土造鋼管槍之事實，業據其於警詢、
    偵訊及本院審理時供承不諱，並有土造鋼管槍1 支、槍枝製
    造工具及材料電鑽1 台、鑽頭11支、十字起子2 支、平口起
    子3 支、通槍條2 支、活動板手1 支、固定鉗1 支、砂紙4
    片、套筒1 組、銼刀4 支、金屬鋼管2 支、槍管材料1支 、
    撞針2 支、彈簧5 支及固定夾4 支等物扣案可佐，復有扣押
    筆錄、扣押物品目錄及槍枝相片在卷可稽（警卷第5-15頁）
    ；又扣案槍枝經內政部警政署刑事警察局以檢視法、性能檢
    驗法鑑定結果，認「送鑑土製鋼管槍1 支，係土造鋼管槍，
    擊發功能正常，可供擊發適用子彈使用，認具殺傷力」等語
    ，亦有該局96年9 月28日刑鑑字第09601337 19 號槍彈鑑定
    書1 份附卷可證（偵查卷第9 頁），此為鑑定機關本於專業
    知識及經驗所得之結論，自可憑信，綜上，被告製造土造鋼
    管槍之犯行，應可認定。
二、至被告雖辯稱：伊係為打鳥之用始製造上開土造鋼管槍云云
    。惟被告於警訊時即供稱：「因為我胞兄郭星宏在屏東縣長
    治鄉繁華村飼料工廠工作，不慎在工廠意外淹死，過一陣子
    工廠老闆叫我去上班，在上班時老闆女婿就叫隔壁在他工廠
    上班的會計把我的薪資拿給我，叫我不用上班了，因為這件
    事我懷恨在心，所以才自製土造鋼管槍，準備拿去工廠前面
    對空鳴槍，嚇嚇工廠老闆及其女婿。因為他們兩個實在欺負
    我們做工的人」等語（警卷第2 頁反面）。其於偵查中亦稱
    「…我哥哥的老闆有叫我去上班，他有刁難我，有錢人很猖
    狂」等語（偵查卷第4 頁），可見被告對上開飼料工廠負責
    人及其女婿等人確存有相當之敵意，是其於警訊供稱供欲自
    製槍枝並持至該飼料工廠前鳴槍示威等情，應符合常理，而
    可採信；再者，製造槍枝，刑責至重，且為警方查緝之重點
    ，衡諸常情，自不可能為區區為打鳥之用甘冒被追訴處罰之
    危險而大費週章製造扣案槍枝之理，是其事後翻供改稱其係
    為打鳥之用始製造鋼管槍枝云云，顯違常情而無可取，自應
    認其係為恐嚇之用而製造槍枝之情，較為合理可採。
三、核被告所為，係犯槍砲彈藥刀械管制條例第8 條第1 項之未
    經許可製造可發射子彈具殺傷力之土造鋼管槍罪，其持有槍
    枝之低度行為已為製造槍枝之高度行為所吸收，不另論罪。
    爰審酌被告犯罪之動機（見前述）、目的、手段、製造槍枝
    嚴重危害社會治安，惟其甫製造完成即被查獲，尚未及持以
    傷人或從事不法情事，及其犯後坦承犯行，態度尚稱良好等
    並斟酌其年輕識淺思慮不週，及其為國小畢業，被工廠老闆
    辭退，正待業中及其家庭經濟勉持（如調查筆錄年籍資料）
    等一切情狀，處量如主文所示之刑，並就所處罰金刑部分，
    依其資力、社會地位、犯罪情節等情，諭知易服勞役之折算
    標準。
四、扣案之土製鋼管槍1 支（槍枝管制編號：0000000000號）係
    違禁物，應依刑法第38條第1 項第1 款規定宣告沒收；另電
    鑽1 台、鑽頭11支、十字起子2 支、平口起子3 支、通槍條
    2 支、活動板手1 支、固定鉗1 支、砂紙4 片、套筒1 組、
    銼刀4 支、金屬鋼管2 支、槍管材料1 支、撞針2 支、彈簧
    5 支及固定夾4 支等物，係被告所有供其製造槍枝之工具及
    材料，業據其供明在卷，併依刑法第38條第1 項第2 款規定
    宣告沒收；至警方另在被告住處所查扣之建築工業用彈98顆
    、金屬柱狀物3 顆、金屬彈頭1 顆、金屬彈殼6 顆、鋼珠1
    瓶等物，顯非製造土造鋼管槍之工具及材料，核與本件犯罪
    無涉，自無庸為沒收之諭知，併此指明。
貳、無罪部分：
一、公訴意旨略以：被告自94年7 月26日起，在其上開住處，未
    經許可持有非制式金屬彈頭1 顆及非制式金屬彈殼6 顆，因
    認其涉有槍砲彈藥刀械管制條例第13條第4 項未經許可持有
    子彈主要組成零件罪嫌云云。
二、按犯罪事實應依證據認定之，無證據不得認定犯罪事實；又
    不能證明被告犯罪者，應諭知無罪之判決，刑事訴訟法第15
    4 條第2 項、第301 條第1 項分別定有明文。
三、本件公訴人認被告涉有上開犯行，無非以扣案之金屬彈頭1
    顆及金屬彈殼6 顆為據，惟訊之被告堅決否認上開犯行，辯
    稱：該等物品非槍彈主要組成零件等語。
四、按槍砲、彈藥主要組成零件種類，由中央主管機關公告之，
    槍砲彈藥刀械管制條例第4 條第3 項定有明文。查中央主管
    機關內政部於86年間所公告之槍砲、彈藥主要組成零件種類
    中，並未列舉「子彈」之主要組成零件，此有內政部96年11
    月30日內授警字第0960871928號函及所檢附之該部86年11月
    24日台（86）0000000 號槍砲彈藥主要組成零件種類公告表
    在卷可稽（本院卷第38-41 頁）。由此以觀，現行槍砲彈藥
    刀械管制條例所列管之槍砲彈藥主要組成零件種類，並不包
    含「子彈主要組成零件」部分，是被告縱持有金屬彈頭及彈
    殼，亦難論以持有槍砲彈藥主要組成零件罪，此外，又查無
    其他確切證據足以證明被告涉有上開犯行，被告犯罪即屬不
    能證明，依上開說明，自應為其無罪判決之諭知。
據上論斷，應依刑事訴訟法第299 條第1 項前段、第301 條第1
項，槍砲彈藥刀械管制條例第8 條第1 項，刑法第11條前段、第
42條第3 項、第38條第1 項第1 款、第2 款，判決如主文。
本案經檢察官許英輝到庭執行職務。
中　　華　　民　　國　　96　　年　12 　　月　　31　　日
                  刑事第二庭    審判長法  官  黃國永
                                      法  官  陳松檀
                                      法  官  陳海寧
以上正本證明與原本無異。
如不服本判決應於收受本判決送達後十日內向本院提出上訴書狀
，其未敘述上訴理由者，並得於提起上訴後十日內向本院補提理
由書狀（均須按他造當事人之人數附繕本）「切勿逕送上級法院
」
中　　華　　民　　國　　96　　年　　12　　月　　31　　日
                                書記官  滕一珍
附錄本件論罪之法條：
槍砲彈藥刀械管制條例第8條第1項
未經許可，製造、販賣或運輸鋼筆槍、瓦斯槍、麻醉槍、獵槍、
空氣槍或第4 條第1 項第1 款所定其他可發射金屬或子彈具有殺
傷力之各式槍砲者，處無期徒刑或5 年以上有期徒刑，併科新臺
幣1 千萬元以下罰金。
